臺灣士林地方法院刑事判決　　　　　　　　 96年度易字第3號
公　訴　人　臺灣士林地方法院檢察署檢察官
被　　　告　辛○○
上列被告因妨害自由等案件，經檢察官提起公訴（95年度偵字第
2605號），本院判決如下：
    主  文
辛○○共同連續以強暴、脅迫妨害人行使權利，處有期徒刑壹年
；減為有期徒刑陸月，如易科罰金，以銀元百元即新台幣玖佰
元折算壹日。
    事  實
一、緣辛○○之姊夫林國柱、鄰居吳歲分別係位於臺北縣汐止市
    ○○路385巷6弄11號、13號房屋之使用權人，認為己○○經
    營之「仁德工程有限公司」（下稱仁德公司）所承攬「橫科
    溪壓力排水工程」（位於臺北縣汐止市○○路285巷6弄11號
    ）施工不當，致房屋牆壁均發生龜裂損害，林國柱、吳歲乃
    委請辛○○出面向仁德公司洽商損害賠償事誼，未能談妥，
    辛○○認為仁德公司並無賠償誠意，為達到向仁德公司求償
    目的，即基於以強脅手段妨害他人權利及使人行無義務之事
    之共同概括犯意聯絡及行為分擔：(1)於94年12月1 日上午11
    時許，夥同庚○○（本院另案審理）至仁德公司承攬該項工
    程時位於臺北縣汐止市○○路32 2巷旁工程事務所內，以兇
    惡之態度向現場工地負人己○○恫稱：「將受損之房屋拆除
    重建或賠償新臺幣（下同）30 0萬元，不然就找兄弟進駐事
    務所（意即阻擋其施工）」等語，庚○○並拿取現場之椅子
    作勢欲毆打己○○狀，以此強暴、脅迫手段逼使並無協商賠
    償義務之己○○允諾賠償條件，致己○○心生恐懼，嗣因己○○未獲授權決定應否賠償及金額，乃向辛○○、庚○○表
    示須待請示仁德公司始能決定，辛○○、己○○即倖然離去
    ，己○○始未允諾賠償及條件。(2)於94年12月2 日上午11時
    許，夥同庚○○及另二位不詳姓名之成年男子，至前開工程
    位於臺北縣汐止市○○路367 巷口之分洪隧道工程工地現場
    ，以脅迫方法，出言恫嚇停止施工，否則將對其不利等言語
    ，阻擋施工現場負責人丙○○、駕駛怪手機司機何隆、鏟土
    機司機甲○○等人停止施工，致渠等人均生恐懼立即停止施
    工，辛○○、庚○○等四人俟現場停止施工，旋即進入附近
    之汐止市○○路322 巷旁工程事務所內，辛○○即令該二名
    不詳姓名成年男子強行架住己○○，欲將其架至該事務所外
    談判，己○○隨即予以抗拒掙挩而不願離去，該事務所內其
    他員工見狀起身阻止，員工癸○○並即時將大門關閉，以阻
    止辛○○等人將己○○帶至該事務所門外，被告辛○○及庚○○等人始未將己○○將帶至屋外，而妨害己○○之權利得
    逞。辛○○見狀即在該事務所內以兇惡之態度向己○○大聲
    咆哮，且逼迫追問己○○是否處理賠償事誼，己○○仍以仁
    德公司已在處理為由以之應付，辛○○等人仍不滿意，乃與
    己○○一同至汐止分局橫科派出所內協調。(3)嗣因該鑑定報
    告未能如期完成，辛○○益生氣憤，於同年12月10日上午9
    時2 9 分許，又夥同庚○○及不詳姓名之成年男子等人至前
    開施工事務所內，隨手拿取一只椅子趨近己○○，並以態度
    兇惡質問己○○關於損害賠償之金額將隨之調漲，庚○○、
    該不詳姓名成年男子並佯在事務所走動，，藉以助長聲勢，
    而以此脅迫方式欲迫使己○○允諾賠償，己○○不得已乃報
    警處理，經警將辛○○將等人請出離去該事務所。
二、案經己○○訴由臺北縣政府警察局汐止分局移送臺灣士林地
    方法院檢察署檢察官偵查起訴。
    理  由
壹、程序方面：
一、刑事訴訟法第一百五十九條之五明定：「被告以外之人於審
    判外之陳述，雖不符前四條之規定，而經當事人於審判程序
    同意作為證據，法院審酌該言詞陳述或書面陳述作成時之情
    況，認為適當者，亦得為證據。」、「當事人、代理人或辯
    護人於法院調查證據時，知有第一百五十九條第一項不得為
    證據之情形，而未於言詞辯論終結前聲明異議者，視為有前
    項之同意。」其立法理由在於傳聞證據未經當事人之反對詰
    問予以核實，乃排斥其證據能力。惟當事人如放棄對原供述
    人之反對詰問權，於審判程序表示同意該等傳聞證據可作為
    證據，此時，法院除認該傳聞證據欠缺適當性外，自可承認
    其證據能力。又當事人、代理人或辯護人於調查證據時，知
    有刑事訴訟法第一百五十九條第一項不得為證據之情形，卻
    表示「對於證據調查無異議」、「沒有意見」等意思，而未
    於言詞辯論終結前聲明異議者，應視為已有將該等傳聞證據
    採為證據之同意（最高法院94年度台上字第2976號判決參照
    ）
二、本件證人即告訴人己○○、證人林國柱、吳歲、臺北縣政府
    水利局約僱人員丁○○、工程師戊○○、癸○○、丙○○、
    乙○○、甲○○等人分別於警詢及偵查中所為之陳述，公訴
    人、被告辛○○在本院準備程序中，就證據能力一節均表示
    無意見，且未於本案言語辯論終結前聲明異議（本院卷第19
    、26、27、159 頁），本院審酌上開述之人警詢、偵查時之
    陳述係彼等於案發後就自親身經歷之事實所為者，依渠等陳
    述作成時之情況，並不無適當之情形，自均得為證據，合先
    敘明。
貳、實體方面：
一、訊據被告辛○○固坦承受林國柱、吳歲之委託向仁德公司請
    求房屋受損賠償，於：(1)於94年12月1 日上午11時許，與庚○○至仁德公司位於臺北縣汐止市○○路32 2巷旁工程事務
    所內，向己○○要求將受損之房屋拆除重建或賠償30 0萬元
    等語（偵查卷第176 、本院卷第166 、167 頁）。(2)於94年
    12月2 日上午11時與庚○○至前開工程位於臺北縣汐止市○○路367 巷口之分洪隧道工程工地現場，要求駕駛怪手機停
    止施工，旋即進入附近之汐止市○○路322 巷旁工程事務所
    內，伊即令該二名不詳姓名成年男子強行架住己○○，欲將
    其架至該事務所外，經己○○抗拒及該事務所其他員工阻止
    ，伊見狀即在該事務所內以兇惡之態度向己○○大聲咆哮，
    並逼迫追問己○○是否處理賠償事誼，己○○未應允伊等人
    與己○○一同離去，至汐止分局橫科派出所內協調等情（本
    院卷第167 頁），惟矢口否認有使用任何強暴、脅迫手段，
    阻止施工及要脅賠償，辯稱：係己○○態度不佳，伊始有不
    友善態度，且伊並未向該工地之司機阻止施工，僅係表示若
    要施工，留下個人資料，若有房屋受損，始有請求賠償之對
    象云云。
二、本院經查：
  (一)
  右揭事實(1)部分，業據證人即告訴人己○○於警詢、偵查及
    本院審理中指證綦詳在卷（偵查卷第15、254 頁、本院卷第
    56頁）。證人即臺北縣政府水利局約僱人員丁○○於警詢、
    偵查中證稱：當時伊在該事務所內與己○○聯天，突然有2
    個人進入事務所內要找負責人，表示其身份為橫科路385 巷
    6 弄11號屋主之小舅子（即被告辛○○），是上述地主所委
    託前來，要談之事為因施工所造成房屋牆壁龜裂，要求賠償
    事由，並對己○○提出二個條件，一、將受損之房屋拆除重
    建。二、或賠償30 0萬元，不然就找兄弟進駐事務所，且在
    交談中不時有做出帶恐嚇意味之動作（如拿椅子作勢要打己○○等動作）意圖讓己○○因懼怕而妥協，答應其要求己○○見狀表示要請示仁德公司始能決定，他無法作決定，……
    那2 人是辛○○及黃鈦銓（係壬○○，按應係庚○○），如
    後述）等語（本偵查卷第33、255 、256 頁），其於本院亦
    證述：「（問：當時他們幾個人進入辦公廳內？）在所內只
    有兩個，小弟沒有進入辦公廳舍。（問；當時被告在辦公廳
    內與己○○在談的時候口氣如何？）很兇，講話也語帶威脅
    ，就說如果不支付就走著瞧，類似這樣的話。（問：十二月
    一日當天庚○○是否陪同被告進去？）是的，進去辦公室就
    是被告與庚○○。（問：被告來談的時候有無拿出什麼證據
    要求賠償三百萬元？）沒有，是我們事後委託鑑定。（問：
    十二月一日被告有無表示如果不賠償三百萬元要找兄弟進駐
    事務所？要找兄弟不讓工地施工？）……他是說類似的話向
    工地負責人講。（問：被告口氣是否語帶威脅？）多少有」
    、「十二月一日當天庚○○陪同被告進去辦公室就是被告與
    庚○○，……。因為派出所所給的黃鈦銓的照片看起來很像
    與被告一起來的人，但是經我指認過，我確定與被告一起來
    的人是庚○○」等語（本院卷第45、46、47頁）。
  證人即共同正犯庚○○於其被訴共同妨害自由案件之準備程
    序中，對此部分之犯行，亦為自白認罪之陳述（檢察官追加
    起訴，本院96年度簡字第371 號卷第26頁），其復於本件審
    理中以證人身份具結證稱此部分犯行屬實等語（本院卷第16
    1 頁）。
  綜觀證人己○○於警詢、偵查及本院審理中指訴證稱被周之
    情節，始終一致，且證人丁○○於警、偵審中指證被告辛○○與庚○○於前開時、地以強脅手段脅迫證人己○○指受其
    賠償條件之過程，並無出入，且與被告辛○○及庚○○間並
    無仇怨，自無設詞誣陷之必要，證人己○○、丁○○彼此間
    所證內容，復核與證人即共同正犯庚○○所證過程大致吻合
    ，堪認證人己○○此部分指證被害情節，自屬實情，而可採
    信，從而，被告辛○○夥同庚○○，對告訴人己○○以兇惡
    之態度要脅恫恐嚇停止施工，並以現場之椅子作為器具作勢
    毆打狀之暴力手段逼迫並無義務之己○○接受賠償條件，被
    告辛○○與庚○○自屬以強暴、脅迫之手段使己○○行無義
    務之事之行為，至為明確，雖告訴人己○○終究並未接受賠
    償及其條件，使被告辛○○與庚○○未能得逞，然仍無礙於
    渠二人犯行之成立，是以被告辛○○此部分犯行，事證明確
    ，堪予認定。
  (二)
  被告辛○○於前開事實(2)之以脅迫方法，阻止該工地現場工
    人施工，而妨害他人施工權利部分，證人即施工現場負責人
    丙○○於警詢、偵查中證稱：94年12月2 日11時許，在伊所
    工作之工地（臺北縣汐止市○○路367 巷口）施工，這時由
    辛○○所帶領等4 人（按應係指共4 人）進入工地，並阻撓
    伊等施工且要求見工地經理。伊只認識帶頭的2 人分別為辛○○及黃鈦銓（按應係庚○○，如後述）其餘2 人伊不認識
    ，當時他們在現場是用口頭恐嚇告知工人不准施工，不然就
    要伊等好看。現場除了伊還有挖土機司機乙○○及鏟土機司
    機甲○○等3 人遭受恐嚇。當時伊真的很害怕，怕他們會對
    伊作出不利之事等語（偵查卷第44、45、258 頁），證人丙○○於本院又證稱：「（指94年）十二月二日我是在工地現
    場，被告帶了三、四個人要求我不可以繼續施工……因為我
    車要運送廢土，被告過來要我們不要動工，要我們先暫停不
    要做……要我們先不要動，好像有說如果我們繼續動會怎樣
    的，如果再動就會有危險，表示會被打，現場還有乙○○、
    甲○○」等語（本院卷第53、54頁）。另證人駕駛鏟土機司
    機甲○○於警詢中證稱：伊在94年12月2 日上午11時許，在
    汐止市○○路367 巷口工地上班，在工地內駕駛挖土機，突
    然有4 名不詳姓名男子，進入工地內不分青紅皂白就叫我停
    止施工，不停工將對我不利，我在心理恐懼下，才停止施工
    。歹徒共有4 名，2 名年紀約40歲左右，另2 名約20出頭，
    沒有持兇器，除了伊還有丙○○及鏟土機甲○○等3 人遭受
    恐嚇，當時伊我真的很害怕，怕他們會對伊作出不利之事等
    語（偵查卷第48、49頁）。其於本院再證稱：「我在案發地
    點擔任開怪手司機工作。94年12月時，工地現埸要我們停下
    來，要我們不能作，……他們說再繼續做會發生事情但沒有
    說會發生何事，……我們有先停下，後來下午對方已經離開
    了，所以我們有繼續施工。……他們有吃檳榔，看起來像流
    氓，因為我們是外地來的，所以我們當然會害怕」等語（本
    院卷第90、91、92頁）。觀諸證人丙○○、甲○○於分別於
    警詢、偵查及本院所證述之內容，前後大致相符，彼此吻合
    ，參以證人即共同正犯庚○○於其被訴共同妨害自由案件之
    準備程序中，對此部分之犯行，亦為自白認罪屬實（檢察官
    追加起訴，本院96年度簡字第371號卷第26頁），其復於
    本件審理中以證人身份具結證稱此部分犯行屬實等語（本院
    卷第16 1頁），足認證人丙○○、甲○○此部分之證述被害
    情節，應為事實，可堪採信。
  雖被告辛○○辯稱：僅係向丙○○、甲○○、乙○○表示若
    要施工，留下個人資料，若有房屋受損，求償無著云云，惟
    被告辛○○與庚○○等人係以兇惡之態度，出言恫嚇脅迫若
    未停工即有事發生等語，而丙○○、甲○○、乙○○等人果
    真立即停工等情，均如上述，是以若非被告辛○○與庚○○
    等人自侍人眾，態度兇惡出言脅迫，使證人丙○○、甲○○
    、乙○○等人均心生畏懼，渠等豈會甘冒不顧延滯工程進度
    ，遭受違約之損害，而立即停工，被告辛○○所辯僅係要求
    工人留下個人年籍資料，以免不知向何人求償云云，顯與常
    情不符，應屬卸責之詞，不足採信。
  故，被告辛○○以脅迫手段，妨害他人行使施工之權利犯行
    ，亦甚明確，可堪認定。
  (三)
  被告辛○○夥同庚○○及另二名不詳姓名成年男子於上開事
    實(2)中關於在該工程事務所內，以強暴、脅迫方法妨害己○○行使權利及使其行無義務之事犯行部分，已據證人己○○
    於警詢、偵查及本院審理中證述明確（偵查卷第15、16、25
    4 、255 頁、本院卷第56、57頁）。證人即監造工程師戊○○、地質工程師癸○○於警詢、偵查中均證稱：當時伊等人
    在事務所內與同事及負責人己○○聊天，突然有四個人由辛○○帶領進入事務所要找負責人，並有兩人上前將負責人己○○架起，欲將他架出事務所，說是要跟他談事情，己○○
    不肯其他同事這時也站起來表示有事在這說，在發生拉扯時
    癸○○將門暫時關上，才沒讓己○○被他們帶出事務所，於
    是他們就事務所談論其要談論之事，其內容非伊等職權範圍
    內，所以伊等也不清楚在談論何事，只是在一旁陪同等語（
    偵查卷第35、36、42、255 、256 頁），證人戊○○於本院
    又證稱：「當時己○○已經在工地等他，被告開價要參佰萬
    ，這次大約四、到五個人進入辦公室，因為當次談的不是很
    好，他們想要把己○○架出去，因為辦公室內也有人，所以
    就制止被告不要這樣做。在辦公室內，他（指被告辛○○）
    講話的口氣會讓人心生害怕，因為畢竟我們是一般老百姓，
    後來他知道我不是營造廠的人，之後他來的時候就叫我們出
    去，就是可以處理的相關人員才會留在裡面。警詢稱十二月
    二日當天被告把己○○架走，時間是正確的，庚○○就是與
    被告一起過來的人」等語（本院卷第49、50、52頁），另證
    人癸○○於本院並證稱：「九十四年十二月二日當天早上接
    近中午的時候，在工地的工務所，當天黃先生來說要幫房損
    的處理，……，是四個人，直接進入工務所，……被告的態
    度不友善，讓人有恐懼感，他要求的東西不合理，他們這種
    東西講的語言中多少有一點不是說有憑據的，說會讓我們怎
    樣怎樣，有語帶恐嚇」、「己○○是工地的主任，那天談不
    攏，他們有說要去看損鄰的房子，說要去外面談，有二個人
    突然架起連主任，因為我們看到情形不對，我們有打圓場，
    因為事情可以在工務所談，工地如果有造成損害，會尋求和
    平的解決。我指證之黃鈦銓是否就是在庭的庚○○」等語（
    本院卷第85至89頁）。
  又94年12月2日上午11時許，在該事務所內經現場裝設之錄
    影機拍攝被告辛○○與庚○○等人行兇過程之錄製之光碟片
    ，經本院勘驗結果：「內容日期為12月2日下午7點56分，被
    告於94年12月2日下午17時58分20秒（按應係上午11時，此
    部分應係新裝設時，時間未校調至正確時間）左右進入工務
    所，後面進入三個人，其中一個胖胖的人就是庚○○，另二
    名身著黑色、白色不詳姓名之男子，被告一進來就坐在沙發
    上與己○○對談，另三名圍在後面，被告跟庚○○就把己○○從座椅拉起來，往外拉走，己○○有抗拒掙脫的動作，被
    告、庚○○又把己○○往外拉，被告又把己○○往門外推，
    且被告的語氣很兇，工地其他人員來阻止被告，被告對工地
    人員叫囂，工地穿綠衣服的工地人員把門關起來，被告對己○○大聲咆哮。庚○○與被告相互斥責己○○態度兇惡，被
    告繼續對己○○咆哮，己○○向被告解釋說該賠的他們會賠
    ，庚○○就向被告說那就到派出所去講。之後大家就往工務
    所外面走。錄影帶上面的秒數連續，未見剪接的畫面」，此
    有該錄影光碟片及本院勘驗筆錄在卷可稽（本院卷第115頁
    ），證人己○○、戊○○、癸○○等人警詢及偵、審中歷次
    所證，內容前後一致，彼此相符，亦核與上開錄影光碟內容
    所顯示被告辛○○與庚○○等人對己○○施強暴、脅脅使己○○行無義務之事及妨害其權利行使之情節吻合而與事實相
    符。
  況被告辛○○於本院審理中亦自承該錄影光碟經本院勘驗之
    內容正確無誤等語（本院卷第167頁），且證人即共同正犯
    庚○○於其被訴共同妨害自由案件之準備程序中，對此部分
    之犯行，亦為自白認罪之陳述（檢察官追加起訴，本院96年
    度簡字第371號卷第26頁），其復於本件審理中以證人身份
    具結證稱此部分犯行屬實等語（本院卷第16 1頁）。
  綜上，被告辛○○此部分之犯行，除其自白與證人己○○、
    戊○○、癸○○、庚○○所證相符外，並有上開錄影光碟及
    本院勘驗筆錄足以佐證，事證明確。至於上開錄影光碟片雖
    記載錄影時間為「12月2日下午7點56分，被告於94年12月2
    日下午17時58分20秒」云云，惟被告辛○○之陳述及證人己○○、戊○○、癸○○、庚○○所證述之過程與該錄影光碟
    內容相符，且渠等所述之時間均為該日上午11時許（見同上
    筆錄），抑且，該錄影設備係該事務所新裝設，業據證人癸○○於本院證述屬實（本院卷第90頁），甚有可能係新裝設
    時尚不及調整校正至正確時間所致，自以渠等所述之時間較
    為正確，附此敘明。
  (四)
  被告辛○○於前開事實(3)之以脅迫方法，逼迫己○○接受賠
    償條件，使其行無義務之事部分，復據證人己○○於警詢、
    偵查及本院審理中證述明確（偵查卷第15、16、254 、255
    頁、本院卷第56、57頁）。又94年12月10日上午9 時29 分
    許，被告辛○○與庚○○及不詳姓名成年男子等人在該事務
    所脅迫被害人己○○之過程經現場裝設之錄影機拍攝錄製光
    碟片，勘驗結果：「12月10日9 點25分被告進入工務所，9
    點29分左右庚○○進入工務所，12月10日9 點37分被告在斥
    責工務所人員說「你這是什麼意思」，被告拿了壹張椅子靠
    近己○○，態度很惡劣，9 點39分39秒，又進入一個不詳姓
    名的男士，在旁邊走動，被告對著門口的人說「你們都到外
    面等，你們不要進來」繼續質問己○○，被告態度愈來愈兇
    惡，9 點41分56秒被告走出門外，不知道對門外的人交代什
    麼事情，無法聽清楚交代的內容，被告走向一個戴安全帽的
    人態度很兇惡，有不詳姓名人士一直在走動，被告態度從頭
    到尾都很囂張。9 點48分被告又走出門外，不知道在對門外
    的人在交代什麼。不詳姓名人士又進入工務所內走動，在9
    點51分被告與不詳姓名之人在講話，被告不斷出去與外面的
    人講話。光碟沒有發現有剪接、中斷的情形」，亦有該光碟
    及本院勘驗筆錄在卷可稽（本院卷第115 、116 頁），經核
    證人己○○指所證被害過程，與本院上開勘驗內容相符，應
    屬實情而可採信。
  證人即共同正犯庚○○於其被訴共同妨害自由案件之準備程
    序中，對此部分之犯行，亦為自白認罪之陳述（檢察官追加
    起訴，本院96年度簡字第371號卷第26頁），其復於本件審
    理中以證人身份具結證稱此部分犯行屬實等語（本院卷第16
    1頁）。
  觀諸上開錄影光碟內容，被告辛○○與己○○協調時，態度
    兇惡，並拿取椅子靠近己○○身旁（並未坐下），且由庚○○及不詳姓名之男子在旁走動，藉以狀大聲勢，顯已使己○○心生畏懼，足認被告辛○○此種與己○○協商方式，其手
    段在客觀上已達到威脅逼迫之程度，至為明確，被告辛○○
    此部分事證明確，犯行洵堪認定。
  (五)至於證人己○○、丁○○、戊○○、癸○○、丙○○、乙○○、甲○○等人分別於警詢中曾誤指黃鈦銓)（按應係壬○○）即為同案共同正犯庚○○一情，經查渠等係依警員提庚○○供之口卡片所為之指認，能否正確指認，已有存疑，且
    證人丁○○、戊○○、丙○○、癸○○、己○○等人亦分別
    於本院當庭指認應係庚○○無誤，警詢係誤指壬○○為庚○○等語（本院卷第47、52、54、57、89頁），證人黃鈦銓於
    本院證述：堅決否認其有參與本件犯行，伊不認識被告辛○○、庚○○等語在卷（本院卷第161頁），被告辛○○於本
    院理中並陳稱均不認識壬○○等語（本院卷第162頁），參
    以本院前開鐋光碟之勘驗筆錄中證人壬○○並未出現在現場
    ，與被告辛○○一同前往者則為庚○○，亦有前開勘驗筆錄
    可稽，顯見證人己○○等人應確係將壬○○誤指為庚○○，
    公訴人亦依此誤認而據以誤為認定壬○○與被告辛○○為共
    同正犯云云，自有誤會，應予更正，並此敘明。
  (六)綜上所述，被告辛○○上開辯解，無非均係卸責之詞，不足
    採信，其事證明確，犯行可堪認定，自應依法論科。
二、
  (一)被告行為後，刑法於94年2 月2 日修正公布，95年7 月1 日
    施行，其中修正第2 條係規範行為後法律變更所生新舊法律
    比較適用之準據法，是刑法第2 條本身雖經修正，但該條文
    既屬適用法律之準據法，本身尚無比較新舊法之問題，應逕
    適用裁判時即修正後刑法第2 條規定以決定適用之刑罰法律
    ，先予敘明。
  (二)行為後法律有變更者，適用行為時之法律。但行為後之法律
    有利於行為人者，適用最有利於行為人之法律，修正後刑法
    第2 條第1 項定有明文。又比較時應就罪刑有關之共犯、未
    遂犯、想像競合犯、牽連犯、連續犯、結合犯，以及累犯加
    重、自首減輕暨其他法定加減（如身分加減）與加減例等一
    切規定，綜其全部罪刑之結果而為比較。（最高法院95年第
    8 次刑事庭會議決議參照）。
  (三)修正後刑法第28條關於成立共同正犯之標準，將原來共同正
    犯之共同「實施」犯罪，改為共同「實行」犯罪，剔除完全
    未參與犯罪相關行為之「實行」的「陰謀共同正犯」及「預
    備共同正犯」，是修正後之共同正犯之可罰性要件之範圍業
    已減縮。
  (四)關於牽連犯、連續犯，修正後刑法已刪除刑法第55條牽連犯
    、第56條關於連續犯之規定，亦即本件被告就事實前後數次
    強制犯行，如依修正後之規定，僅能分論併罰，再定其應執
    行之刑，此較諸修正前僅論以一罪並加重其刑，並未更有利
    於被告。
  (五)最高法院95年11月7 日95年度第21次刑事庭決議意旨以「刑
    法94年修正施行後之刑法第2 條第1 項之規定，係規範行為
    後『法律變更』所生新舊法比較適用之準據法，故如新舊法
    處罰之輕重相同，即無比較適用之問題，非此所指之法律有
    變更，即無本條之適用，應依一般法律適用原則，適用裁判
    時法…其為純文字修正者，更應如此。」按修正後刑法第25
    條第2 項「未遂犯之處罰，以有特別規定者為限，並得按既
    遂犯之刑減輕之。」係為使刑法具有更完整的體系，而將舊
    法第26條前段規定「未遂犯之處罰，得按既遂犯之刑減輕之
    。」移置於新法第25條第2 項，以利體系之清晰，僅為條列
    順序之移動，新舊法規定並無不同，自應適用裁判時法。
  (六)被告行為時之刑法第41條第1 項前段規定：「犯最重本刑為
    五年以下有期徒刑以下之刑之罪，而受六個月以下有期徒刑
    或拘役之宣告，因身體、教育、職業、家庭之關係或其他正
    當事由，執行顯有困難者，得以一元以上三元以下折算一日
    ，易科罰金。」，且被告行為時之易科罰金折算標準，修正
    前罰金罰鍰提高標準條例第2 條前段（95年7 月1 日修正公
    布刪除）規定，就其原定數額提高為100 倍折算1 日，則本
    件被告行為時之易科罰金折算標準，應以銀元300 元折算1
    日，經折算為新臺幣後，應以新臺幣900 元折算為1 日。惟
    被告行為後之新法第41條第1 項前段則規定：「犯最重本刑
    為五年以下有期徒刑以下之刑之罪，而受六個月以下有期徒
    刑或拘役之宣告者，得以新臺幣一千元、二千元或三千元折
    算一日，易科罰金。」，比較新舊法易科罰金折算標準，新
    法並無較有利被告之情形，爰依新法第2 條第1 項規定，適
    用被告行為時之刑法第41條第1 項前段規定，定其易科罰金
    之折算標準（最高法院95年度第八次刑事庭會議決議三 (二
    )參 照）。
  (七)罰金刑部分，刑法分則編各罪所定罰金刑之貨幣單位原為銀
    元，修正前刑法第33條第5 款規定：「罰金：1 元（銀元）
    以上。」而依罰金罰鍰提高標準條例規定，就72年6 月26日
    前修正之刑法部分條文罰金數額提高2 至10倍，其後修正者
    則不提高倍數，並依現行法規所定貨幣單位折算新臺幣條例
    規定，以銀元1 元折算新臺幣3 元；修正後刑法第33條第5
    款規定：「罰金：新臺幣1,000 元以上，以百元計算之。」
    刑法第33條第5 款所定罰金貨幣單位經修正為新臺幣後，刑
    法分則各罪所定罰金刑之貨幣單位亦應配合修正為新臺幣，
    為使刑法分則編各罪所定罰金之最高數額與刑法修正前趨於
    一致，乃增訂刑法施行法第1 條之1 ：「中華民國94年1 月
    7 日刑法修正施行後，刑法分則編所定罰金之貨幣單位為新
    臺幣。94年1 月7 日刑法修正時，刑法分則編未修正之條文
    定有罰金者，自94年1 月7 日刑法修正施行後，就其所定數
    額提高為30倍。但72年6 月26日至94年1 月7 日新增或修正
    之條文，就其所定數額提高為3 倍。」從而，刑法分則編各
    罪所定罰金刑之最高數額，於上開規定修正後並無不同，惟
    修正後刑法第33條第5 款所定罰金刑最低數額，較之修正前
    提高，修正前刑法第33條第5 款規定為有利於被告。
  (八)綜上，本件經綜合觀察全部罪刑比較之結果，應依修正後刑
    法第2 條第1 項前段規定，應適用修正前刑法第28條、第56
    條、第33條第5 款之規定。
  (九)另修正刑法係自95年7 月1 日起施行，在此之前，刑法分則
    編有關罰金刑之貨幣單位係銀元；且依刑法分則編應處罰金
    者，應適用罰金罰鍰提高標準條例第1 條之規定；亦即應按
    各該具體條文制定或修正之時間先後，定其提高之倍數。惟
    被告行為後，刑法施行法增訂第1 條之1 ，於95年6 月14日
    經總統公布，並自同年7 月1 日起施行；該條規定：「中華
    民國94年1 月7 日刑法修正施行後，刑法分則編所定罰金之
    貨幣單位為新臺幣。94年1 月7 日刑法修正時，刑法分則編
    未修正之條文定有罰金者，自94年1 月7 日刑法修正施行後
    ，就其所定數額提高為30倍。但72年6 月26日至94年1 月7
    日新增或修正之條文，就其所定數額提高為3 倍。」亦即自
    95年7 月1 日起，刑法分則編所定罰金之貨幣單位，由原來
    之銀元改為新臺幣；且94年1 月7 日刑法修正時，刑法分則
    編未修正之條文定有罰金者，自95年7 月1 日起，有關罰金
    之數額提高為30倍。刑法第339 條第1 項之罪自24年7 月1
    日施行後即未再修正，依增訂刑法施行法第1 條之1 之規定
    ，其罰金以新臺幣為單位，數額應提高30倍。此與增訂前之
    罰金以銀元為單位，且適用罰金罰鍰提高標準條例第1 條前
    段之結果應提高10倍，而新臺幣與銀元之比例為3 ：1 ，換
    算結果亦為30倍者，並無不同。亦即增訂刑法施行法第1 條
    之1 之意旨，僅在使刑法規範之罰金刑之貨幣單位，一律改
    為新臺幣，並使增訂前後有關罰金刑提高之倍數一致，對被
    告而言，並無有利、不利之比較適用之問題，且此增訂之規
    定應屬罰金罰鍰提高標準條例第1 條但書之情形，當無同條
    前段規定之適用，自應逕行適用刑法施行法第1 條之1 之規
    定。
三、
 (一)按刑法第三百零四條之強暴、脅迫，祇以所用之強脅手段足
   以妨害他人行使權利，或足使他人行無義務之事為已足，並
   非以被害人之自由完全受其壓制為必要（最高法院28年上字
   第3650號判例參照），又刑法第305 條之恐嚇罪，係指單純
   以將來加害生命、身體、自由、名譽、財產之事，恐嚇他人
   致生危害於安全者而言，如對於他人之生命、身體等，以現
   實之強暴脅迫手段加以危害要挾，使人行無義務之事或妨害
   人行使權利，應構成刑法第304 條之強制罪，而非同法第30
   5 條之恐嚇安全罪（參看最高法院72年臺上字第5618號判決
   ）。本件被害人己○○僅係仁德公司之受僱人並無義務與被
   告辛○○協商屋房損害賠償事誼，為迫使己○○與之談判，
   以辛○○以言詞動作恐嚇或強制手段，逼迫己○○、或威脅
   停止施工等強暴、脅迫方法，使己○○行無義務之事、妨害
   現場工人施工及己○○行動自由決定之權利，以接受其單方
   面決定及賠償內容、條件，核被告辛○○就事實(1)所為係犯
   刑法第304 條第2 項、第1 項之使人行無義務之事未遂罪，
   就事實(2)所為係犯同法第304 條第1 項妨害人行使權利（被
   迫停工、己○○之身體行動自由）、同法第304 條第2 項、
   第1 項使人行無義務之事未遂罪（逼迫己○○接受賠償要求
   ），就事實(3)所為係犯刑法第304 條第2 項、第1 項同條之
   使人行無義務之事未遂罪。被告辛○○以強脅手段逼迫己○○接受賠償條件部分，並未得逞，為依修正後刑法第25條第1
   項論以未遂犯。被告辛○○就事實(1)之犯行與庚○○間、就
   事實(2)犯行與庚○○及另二名不詳姓名之成年男子間、就事
   實(3)之犯行與庚○○及不詳姓名之成年男子間均有犯意聯絡
   ，行為分擔，依修正前刑法第28條規定，均為共同正犯（本
   件被告與庚○○、不詳姓名年籍之成年男子既均曾共同妨害
   被害人之自由，均屬實行犯罪行為之正犯，適用修正施行前
   之刑法第28條規定論擬，並無不利於被告）。被告辛○○就
   事實(2)所犯妨害現場數名工人施工權利，係刑法第55條之一
   行為觸犯數罪名之想像競合犯，應擇一重處斷。被告辛○○
   先後數次以強暴、脅迫方法，使人行無義務之事、妨害他人
   行使權利之犯行，時間相隔不遠，目的、手段相同，觸犯構
   成要件相同之罪名，顯係基於概括犯意為之，為連續犯，應
   依修正前刑法第56條規定，各論以一罪，並加重其刑，按修
   正前刑法第55條之牽連犯，係指行為者意念中祇欲犯某罪，
   而其實施犯罪之方法，或其實施犯罪之結果，觸犯行為人目
   的行為以外之其他罪名而言。又公訴人雖未就被告辛○○所
   犯事實(2)之強暴、脅迫方法在該事務所內使被害人己○○行
   無義務之事及妨害其行使權利部分予以起訴，惟此部分與其
   被訴有罪部分，各有連續犯之裁判上一罪關係，本院自得併
   予審理。按牽連犯的數行為間，有無方法或結果行為與目的
   行為之牽連關係存在，並應參酌行為時客觀的事實以為決定
   ，亦即在客觀上認其方法或結果行為，與犯罪之目的行為，
   有不可分離之直接密切關係，始克成立。本件被告辛○○所
   犯上開使人行無義務之事未遂及妨害人行使權利之犯行，均
   係未達到向己○○房屋受損賠償之目的，所犯二罪時在客觀
   上認其方法或結果行為，與犯罪之目的行為，有不可分離之
   直接密切關係，應為刑法第55條之牽連犯規定，論以牽連犯
   ，並從一重之妨害人行使權利罪處斷。
 (二)公訴意旨另以：被告辛○○上揭以強暴、方式取得告訴人張
   武等五人財物，涉有刑法第346 條第1 項恐嚇取財罪嫌。公
   訴人認為被告辛○○涉有恐嚇取財罪嫌，無非係憑臺北市土
   木技師工會94年12月19日北土技字第9431943 號鑑定報告書1
   份及經鑑定證明坐落臺北縣汐止市○○路385 巷6 弄11號、1
   3 號之房屋龜裂損害修復費用鑑估結果，合計為21萬3,701
   元，與被告辛○○求償300 萬元以上差距過大等執為論，惟
   按按刑法恐嚇取財罪，須行為人主觀上有為自己或第三人之
   不法所有意圖，客觀上有以惡害通知被害人，使被害人心生
   畏懼，始足當之。經查：(1)本件被告辛○○之姊夫林國柱，
   其鄰居吳歲分別係位於臺北縣汐止市○○路385 巷6 弄11號
   、13號房屋之使用權人，林國柱、吳歲確因仁德公司之施工
   而受有房屋損害，並委請被告辛○○向仁德公司求償等情，
   亦據證人林國柱、吳歲於警詢中陳述無誤，並有前開臺北市
   土木技師工會94年12月19日北土技字第9431943 號鑑定報告
   書1 份（下稱鑑定報告書）在卷可稽（偵查卷第26至31、83
   至136 頁），且為公訴人所是認，被告辛○○本於代理人之
   身份向仁德公司求償，依民法相關規定，自屬有據，縱其誤
   向仁德公司之受僱人己○○求償，對象尚有錯誤，仍難認其
   有何不法意圖，況且，該鑑定報告書係94年12月19日始完成
   ，被告辛○○為本件犯行時，該鑑定報告書尚未完成，無從
   據以認定被告辛○○行為時主觀上有何不法所有意圖，被告
   辛○○既無不法所有之意圖，則其等之所為，自不該當於刑
   法第346 條第1 項之恐嚇取財罪，被告辛○○此部分之行為
   ，應僅該當於刑法第304 條之強制罪之構成要件。公訴人認
   被告辛○○係涉犯刑法第346 條第1 項之恐嚇取財罪，尚有
   未當，其起訴法條應予變更。
 (三)爰審酌被告辛○○犯罪之動機、手段、生活狀況、智識程度
   、犯罪所生之損害、其犯後之態度、仁德公司嗣後已與林國
   柱、吳歲達成和解，賠償林國柱、吳歲之損害（見卷附之和
   解書（偵查卷第265 、266 頁）等一切情狀，量處如主文所
   示之刑，以示懲儆。又被告為本件犯罪時間係在96年4 月24
   日以前，所犯之罪，合於減刑條件，且亦無該條例第5 條不
   減刑之例外規定應依中華民國96年罪犯減刑條例第2 條第1項
   第3 款予以減輕其宣告刑二分之一，併諭知易科罰金之折算
   標準。
據上論斷，應依刑事訴訟法第299 條第1 項前段、第300 條，修
正後刑法第2 條第1 項前段、刑法第304 條第1 項、第2 項、第
25條第1 項、第55條、修正前刑法第28條、第55條、第56條、第
41條第1 項前段，刑法施行法第1 條之1 第1 項、第2 項前段，
修正前罰金罰鍰提高標準條例第2 條，現行法規所定貨幣單位折
算新臺幣條例第2 條，中華民國96年罪犯減刑條例第2 條第1 項
第3 款、第7 條、第9 條，判決如主文。
本案經檢察官蔡啟文到庭執行職務。
中　　華　　民　　國　　96　　年　　11　　月　　30　　日
　　　　　　　　　刑事第二庭審判長法　官  蔡明宏
                                  法　官　黃潔茹
                                  法  官  莊明達
以上正本證明與原本無異。
如不服本判決，應於收受送達後10日內向本院提出上訴書狀，其
未敘述上訴之理由者並得於提起上訴後20日內向本院補提理由書
。
                        　　    　書記官　夏珍珍
中　　華　　民　　國    96    年    11    月    30    日
附錄本案論罪科刑法條全文
刑法第304條
